最高法院刑事判決　　　　　　一○○年度台上字第三一七九號
上　訴　人　台灣高等法院花蓮分院檢察署檢察官　
上　訴　人　
即　被　告　吳信宏
選任辯護人　林國泰律師
上　訴　人　
即　被　告　藍國斌
選任辯護人　吳明益律師
上訴人即被
告張德華之
配　　　偶　吳虹儀
選任辯護人　謝志嘉律師
被　　　告　張德華
上列上訴人等因被告等違反毒品危害防制條例等罪案件，不服台
灣高等法院花蓮分院中華民國一○○年四月六日第二審判決（九
十九年度上訴字第二四一號，起訴案號：台灣花蓮地方法院檢察
署九十九年度偵字第六三一、六三二、六三三號），提起上訴，
本院判決如下：
    主  文
上訴駁回。
    理  由
按刑事訴訟法第三百七十七條規定，上訴於第三審法院，非以判
決違背法令為理由，不得為之。是提起第三審上訴，應以原判決
違背法令為理由，係屬法定要件。如果上訴理由書狀並未依據卷
內訴訟資料，具體指摘原判決不適用何種法則或如何適用不當，
或所指摘原判決違法情事，顯與法律規定得為第三審上訴理由之
違法情形，不相適合時，均應認其上訴為違背法律上之程式，予
以駁回。本件檢察官就上訴人即被告藍國斌共同販賣第一級毒品
海洛因【即原判決附表（下稱附表）一編號1、2】，及上訴人即
被告吳信宏（即附表二編號5、9共同販賣第二級毒品）部分，上
訴意旨略稱：(一)、藍國斌販賣海洛因部分：(1)、原判決謂：藍國
斌就其販賣海洛因予曾志明，及販賣海洛因及安非他命予張庭瑋
之犯行，已據藍國斌於偵查及審判中均自白，「已如上述」等語
。似認藍國斌先後於偵查及審理中均已自白，進而依毒品危害防
制條例（下稱毒品條例）第十七條第二項規定減輕其刑。惟所謂
「已如上述」，似未指出於原判決書中何處詳細說明，而有判決
理由不備之疏漏。有關販賣予曾志明部分，原判決似以藍國斌於
民國九十九年二月三日之警詢陳述及同年月八日之偵查中之陳述
，作為其有自白之依據。然觀其警詢及偵查中陳述之意旨，前者
顯然是迴避問題，未予承認，亦即並未直接承認有販賣海洛因予
曾志明之事實；後者亦可明顯看出藍國斌否認販賣海洛因予曾志
明，或僅含混其詞，同未承認有販賣。原判決誤解藍國斌之原意
，逕認其含混之詞即屬自白，似有認定事實與證據不符之違法。
縱認藍國斌在偵查中有自白，然其於第一審並未自白；而是否於
第二審自白部分，依原判決引述藍國斌之陳述，亦屬語句含糊，
模稜兩可，避重就輕，並未明確說明是送海洛因予曾志明及向曾
志明收受多少金額。原判決此部分之認定亦與卷內證據不符。(2)
、販賣予張庭瑋部分，依原判決引據之藍國斌之警詢或偵、審中
之陳述，可知藍國斌供稱海洛因是免費拿給張庭瑋食用等語，即
係否認販賣。原判決遽謂其於警詢自白，似有理由前後矛盾及認
定事實未依證據之違法。(3)、藍國斌一再閃爍其詞，心存僥倖，
徒增無謂之調查程序；原判決更以諸多篇幅一一駁斥藍國斌不實
之辯解。以此情形，原判決又以過低之標準解釋，從寬認定藍國
斌於偵查及審判中均有自白，而得適用本條之寬減，其鼓勵被告
自新之用心雖值肯定，然恐悖於法律適用之普遍性及客觀性，容
有再酌必要。(二)、吳信宏部分：吳信宏所犯係法定最低刑為七年
有期徒刑之販賣第二級毒品罪。經依原判決適用毒品條例第十七
條第二項規定減輕後，法定最低刑可降至三年六月；若入監服刑
，表現良好，實際服刑未滿兩年即有假釋機會，並無刑罰過於苛
酷之情，此所以實務上有關販賣第二級毒品之罪，較少適用刑法
第五十九條之原因。原判決依前開毒品條例規定減輕後，再適用
刑法第五十九條規定酌減，稍嫌過寬，而有過於浮濫之違法。縱
認原判決適用刑法第五十九條容有所本，然本件量刑亦屬過輕。
蓋吳信宏經原判決適用前述規定減輕後，最低刑度為有期徒刑一
年八月，原判決僅量處有期徒刑二年，已屬過輕。吳信宏所犯兩
罪之宣告刑各為有期徒刑二年，原判決僅定執行刑為有期徒刑二
年六月，更屬偏輕。若依此執行刑，吳信宏入獄一年三月即得準
備假釋，此與其販賣第二級毒品嚴重傷害社會之犯行，實不成比
例，而有違背內部性界限之權利濫用之違法情形等語。吳信宏上
訴意旨略以：吳信宏未曾沾染施用毒品惡習，亦無卷內證據足以
證明上情。詎原判決卻認吳信宏有沾染毒品之惡習並據為科刑之
依據，顯有認定事實不依證據之違法。藍國斌上訴意旨略以：(一)
、原判決有下列理由不備情形：(1)、原判決認藍國斌與張德華於
九十八年十月二十日下午十八時許，共同販賣新台幣（下同）五
千元之海洛因予曾志明；並謂係曾志明打電話向張德華購買，後
者再電話藍國斌，指示藍國斌將毒品送至玄武宮給曾志明等語。
然依相關電話監聽譯文，可知同日晚間藍國斌與曾志明間並無任
何電話聯繫。亦即該交易之毒品數量及交易之時間、地點等，均
由張德華與曾志明自行約定。原判決就藍國斌如何知悉毒品買賣
內容與數量，均未置一詞。且藍國斌僅為張德華之送貨員，居受
支配之地位；其就所送達之內容物為何、是否確實知悉、如何知
悉？能否僅憑張德華與曾志明間之監聽譯文認定藍國斌知悉交易
之內容，不能無疑；(2)、曾志明之警詢陳述與其後於偵、審中之
證述，以及張德華於法官訊問時之供述，有不符、矛盾情形。原
判決以曾志明於偵、審中之證述係迴護張德華之詞，卻就渠等間
陳述之矛盾情形，何以不足為有利藍國斌之認定，未予論斷；(3)
、張庭瑋於偵查及第一審均為有利藍國斌之證述，其陳述均經具
結，無甘冒偽證風險予以迴護之必要。且張庭瑋僅為單純之購毒
者，與藍國斌並無特殊交情，其於接受檢察官訊問時正於監獄執
行中，客觀上顯無可能主動迴護藍國斌。原判決未予採納，卻未
敘明不採之理由。又相關之監聽譯文僅能證明藍國斌、張德華及
張庭瑋間之通聯情形；核其通話內容全無提及毒品名稱、暗語、
數量、種類等，不足以證明與販毒有何關連，或藍國斌交付海洛
因予張庭瑋。原審於無其他補強證據情形下，僅憑張庭瑋之警詢
陳述率為認定，即有認定事實不依證據之違誤。(二)、原判決有下
列理由矛盾之違法：(1)、卷內僅見張德華與曾志明於電話中談及
「女工人」、「女傳播」。藍國斌所辯：「我不太清楚，我是送
海洛因或安非他命我不太清楚」等語，即非無據。原判決僅依張
德華與曾志明間之監聽譯文，推論藍國斌知悉所送毒品係海洛因
，即有認定事實與所引證據不符之違法；(2)、原判決所引曾志明
及張德華之警詢陳述及兩人間之監聽譯文，僅足以證明曾志明打
電話向張德華購毒，後者再電知並指使藍國斌將毒品送至玄武宮
給曾志明，尚不足推論藍國斌、張德華共同販賣五千元之海洛因
予曾志明。藍國斌於警詢時即辯稱：不知道等語。乃原判決卻援
引藍國斌之警詢陳述，認藍國斌承認該事實；(3)、張德華於法官
為羈押前之訊問時僅稱：販賣、交付毒品都是我開車，藍國斌坐
旁邊跟我一起去送等語。此與原判決所認係由藍國斌將毒品送至
玄武宮予曾志明等情不符；(4)、藍國斌於檢察官訊問時供稱：會
跟張德華開口要吃的一、二級，代價就是替張德華送毒品給買的
人，錢收到就給張德華等語。然此並非自白「知悉一級毒品」，
亦無證據證明藍國斌與張德華一起販賣海洛因；且可反證曾志明
證稱不曾向張德華購買毒品云云，與事證不合。原判決率據曾志
明前後矛盾之供述而為認定，且未敘明取捨之理由；(5)、有關販
賣第一級、第二級毒品沒收之對象，應限於犯罪所得所有人。原
判決認藍國斌取得購毒者交付之價金後轉交予張德華以換取毒品
施用。足見犯罪所得已屬張德華所有。詎原判決又認藍國斌應就
販賣所得與張德華連帶沒收。除有判決理由矛盾情形外，並有適
用法則不當之違法。吳虹儀（被告張德華之配偶）上訴意旨略以
：(一)、曾志明就「女工人」、「女傳播」係海洛因抑安非他命之
代稱，於警詢及第一、二審所述不符。原判決未審究曾志明於警
詢時之外部附隨環境或條件，資為判斷其於警詢時之陳述如何具
有「可信性」、「必要性」之憑據。徒以曾志明警詢陳述之時間
與案發時之時間較近；係出於自由意志，無違法取供情事；與被
告並無恩怨，無設詞誣陷被告之可能；警詢筆錄所載內容復與通
訊監察譯文之內容相符等情，而認其警詢陳述具證據能力，即屬
理由不備。(二)、原判決認有關五千元海洛因交易之監聽譯文共五
通，然經鑑定聲紋結果，僅其中一通與張德華之音質相同，其餘
均無證據證明係張德華或藍國斌之聲音。原判決竟憑以認定張德
華與藍國斌共同販賣海洛因予曾志明，有理由不備之違法。且曾
志明於偵查及第一審均稱身上沒有錢就沒有交易成功等語，亦無
證據證明此次交易確已完成。原判決論以既遂，適用法則顯有不
當。(三)、張庭瑋於偵查中及第一審均證稱：九十八年十一月十一
日十六時許之海洛因之交易未成功，因對方不同意欠帳；又稱：
是在電話中講的，不是監聽譯文編號322 那通各等語。原審未查
明是否另有未監聽到之電話，即以卷內之監聽譯文並無張庭瑋所
稱要賒帳但遭藍國斌拒絕之對話，進而認張庭瑋偵、審中之證述
係迴護之詞，不可採信。然張庭瑋與張德華、藍國斌均無深交，
未獲允賒帳，乃正常之事；張庭瑋一時疏忽漏未於警詢時指述交
易未完成，亦屬人情之常。原判決率予推認張庭瑋之偵、審中之
陳述係迴護之詞，非但有違證據法則，亦有理由矛盾之違法。(四)
、張華德始終否認有意圖販賣而持有海洛因之犯行，並稱海洛因
係供己施用；而施用部分已經勒戒，亦有法院裁定可按。至於張
德華於警詢時稱：「海洛因二○公克摻四－五公克葡萄糖，摻在
一大袋。分裝一小包五公克為基準數，大約販賣約一萬元，照道
理我可以圖利約五千元，但我都沒有拿到錢」等語。僅在敘述一
般毒販分裝毒品販賣及價格與獲利情形，並非坦承此部分犯行。
原審未究明「但我都沒拿到錢」之意涵，即認張德華坦承意圖販
賣而持有，自有調查職責未盡之違法。原判決於事實欄認定扣案
之海洛因兼供張德華施用，然判決理由並未敘明該海洛因是否有
供己施用之部分，亦有理由矛盾之違法各等語。
一、檢察官上訴部分
按(一)、毒品條例第十七條第二項規定：「犯第四條至第八條之罪
於偵查及審判中均自白者，減輕其刑」，固指偵查及審判中均有
自白而言。然所謂自白乃對自己之犯罪事實全部或主要部分為肯
定供述之意。至行為人之行為應如何適用法律，屬法院就所認定
之事實，本於職權如何為法律上評價之問題，故被告是否曾為自
白，不以自承所犯之罪名為必要。有關販賣海洛因予曾志明部分
，藍國斌於九十九年二月八日檢察官訊問時供稱：「（九十八年
十月二十日下午六點左右曾志明供稱有在玄武宮處用五千元跟你
交易毒品有無此事？）有，當天我送何種毒品我不記得了，錢多
少我也不記得」（見偵字第六三二號卷二第六五頁）；其後於原
審訊問時，就其於前開時間送毒品予曾志明，並收取曾志明所交
付之金錢之事實，亦不諱言，僅辯稱：「因為是張德華與曾志明
他們兩個人在講『女傳播』跟『女工人』我不太清楚，我是送海
洛因或安非他命我也不太清楚」、「那次我有收錢，但不記得收
多少錢」各等語（見原審卷第二七二頁）。亦即藍國斌就其於前
揭時間交付毒品予曾志明並收取曾志明交付之金錢，已明確陳述
。有關交付毒品之種類雖辯稱：不清楚、不記得等語。然觀其偵
查中之陳述意旨，並未否認曾志明之指證；其且知悉張德華與曾
志明間言及「女傳播」、跟「女工人」，可知所辯不記得、不清
楚云云，僅係避重就輕之詞，無礙於自白參與交易海洛因之事實
。原判決據以認定藍國斌已於偵查及審理時自白，尚無檢察官上
訴意旨所指之違誤（見原判決第十四頁倒數第四行以下，至第十
五頁第五行）。有關販賣海洛因予張庭瑋部分，藍國斌於警詢時
陳稱：「（據張庭瑋供稱於九十八年十一月十一日下午十六時三
十四分三十九秒曾以0000000000（……）與0000000000聯絡毒品
買賣事宜，張庭瑋共以三千元向你購買一級毒品海洛因及二級毒
品安非他命，各購買一千五百元，這次交易張庭瑋是以欠帳的方
式向你取得毒品，你有何解釋？並稱在譯文內容中所提到的男生
是指二級毒品安非他命，女生是指一級毒品海洛因，是否屬實？
上述張庭瑋所說是否屬實？）……是。是，……」（見偵字第六
三二號卷二第三七、三八頁）。其後於原審訊問張庭瑋後，就張
庭瑋答稱其警詢所述實在，監聽譯文沒有錯，伊每次都是跟藍國
斌聯絡的，當天是用欠的，三千元是一半一半，一半是海洛因等
語，藍國斌表示張庭瑋所言實在（見原審卷第二七三頁）。可見
藍國斌於偵、審中就其交付一千五百元價值之海洛因予張庭瑋，
亦已承認。原判決以其於警詢及原審自白（見原判決第十六頁三
、以下），亦無認定事實與卷內證據不符之違法情形。(二)、刑法
第五十九條所規定之酌量減輕其刑，係裁判上之減輕，必以犯罪
之情狀顯可憫恕，認為宣告法定最低度之刑猶嫌過重者，始有其
適用。如別有法定減輕之事由，經先依法定減輕事由減輕其刑後
，認猶嫌過重時，仍得依該規定酌減其刑，此觀刑法第六十條之
規定亦明。原判決認吳信宏犯販賣第二級毒品二罪，經審酌其無
前科紀錄，僅因張德華為其姊夫，並寄居於張德華住處，年少無
知，沾染施用毒品之惡習，受張德華之指示為之，且僅參與其中
二次，惡性尚輕，犯後已於偵、審中自白犯行，頗有悔意之態度
，而以所犯之罪雖有法定減輕之事由，惟認經減輕其刑之後仍嫌
過重，乃依毒品條例第十七條第二項規定減輕其刑後，再適用刑
法第五十九條規定遞減輕其刑，各量處有期徒刑二年，並定其應
執行刑為有期徒刑二年六月（見原判決第二八頁第三行以下）。
經核於法尚無違誤，亦無濫用權利情形。依上說明，檢察官就上
開得由原審依職權審酌之事項指摘為違法，難認已符合首揭法定
之第三審上訴要件。其上訴違背法律上之程式，應予駁回。
二、吳信宏上訴部分
查吳信宏固持有安非他命被查獲，並坦承原本要吸但後來沒有等
語。然其始終否認施用（見警卷三第二頁、偵字第六三一號卷一
第五六、五七頁）；稽諸前案紀錄表，亦無吳信宏施用毒品之前
科（台灣花蓮地方法院檢察署九十九年度毒偵字第七二號不起訴
處分之理由記載為：無施用不起訴，見原審卷第一一二頁）。亦
即確無證據證明吳信宏施用毒品。原判決併以吳信宏「沾染施用
毒品之惡習」作為量刑之依據之一（見原判決第二八頁），固乏
依據。然依前述一、(二)之說明，可知原判決依毒品條例規定減輕
其刑後，認量處法定最低度刑猶嫌過重，再適用刑法第五十九條
遞減輕之。其以吳信宏「沾染施用毒品之惡習」作為量刑審酌之
事項之一，雖有瑕疵，然實無礙於判決之結果。吳信宏之上訴即
與法律規定得為上訴第三審之理由不相適合。應認其上訴違背法
律上之程式，應予駁回。
三、藍國斌上訴部分
  (一)、販賣第一級毒品及第二級毒品部分
本件原審經審理結果，認藍國斌如附表一編號1 販賣海洛因予曾
志明、附表一編號2 同時販賣海洛因及安非他命予張庭瑋，以及
附表二（編號5 除外）所列十四次販賣安非他命之犯行，均已明
確，因而撤銷第一審關於販賣第一級毒品部分之科刑判決，改判
適用毒品條例第十七條第二項及刑法第五十九條、刑法想像競合
犯規定，仍論處共同販賣第一級毒品二罪罪刑；關於販賣第二級
毒品部分，則維持第一審論處藍國斌販賣第二級毒品罪刑（共十
四罪）之判決，駁回藍國斌關於此部分之上訴。均已敘明其所憑
之依據並取捨判斷心證之理由。就藍國斌否認犯行及所辯各情，
認不足採，亦均予論述、指駁。藍國斌雖以前開情詞指摘原判決
違法。惟按，證據之取捨、證據證明力之判斷，以及事實有無之
認定，俱屬事實審法院之職權；苟其取捨、判斷與認定，並不違
背論理法則及經驗法則，即不容任意指為違法，而執為適法之第
三審上訴理由。本件原判決就藍國斌與張德華共同販賣海洛因予
曾志明、張庭瑋部分，除據前述一、(一)藍國斌於警詢或偵、審中
之自白外，並依憑曾志明、張庭瑋、張德華於警詢或法院訊問時
之陳述、監聽譯文、法務部調查局鑑定報告（監聽聲紋部分）、
法院勘驗監聽錄音光碟筆錄等證據資料，予以綜合判斷。就藍國
斌所辯不知交付予曾志明者係何物、不記得是否有收錢、是免費
給張庭瑋食用、不清楚「女工人」、「女傳播」云云，如何不可
採；曾志明、張庭瑋其後於審理時改口為有利於藍國斌之證述，
何以係迴護之詞，均詳予說明。所為論斷，均有卷存證據資料可
資覆按。從形式上觀察，並無不依證據認定事實、判決不備理由
、判決理由矛盾之違法情形存在。藍國斌上訴意旨指摘各情，無
非係就原審採證認事職權之適法行使，仍持已為原判決指駁之陳
詞再事爭辯，或就同一之證據資料為相異之評價，再為爭執，均
難謂符合首揭法定第三審上訴之要件。次按，販賣第一級、第二
級毒品罪，其因犯罪所得之財物，均沒收之，毒品條例第十九條
第一項，定有明文。又共同正犯，應對犯罪之全部事實負責，二
人以上共同販賣毒品圖利，自應負共同責任，雖犯罪所得歸一人
獨得，諭知沒收追繳時，其餘共犯亦應連帶負責。本件原判決認
定藍國斌與張德華共同販賣第一級毒品所得五千元，共同販賣第
二級毒品所得合計五萬九千六百元，進而諭知連帶沒收，於法並
無不合。藍國斌上訴意旨以所得全歸張德華所有認不得諭知連帶
沒收云云，應有誤會。依上說明，藍國斌關於此部分之上訴要非
適法之上訴理由，其上訴違背法律上之程式，應予駁回。
  (二)、轉讓禁藥（安非他命）部分
按第三審上訴書狀，應敘述上訴之理由，其未敘述者，得於提起
上訴後十日內補提理由書狀於原審法院，已逾上述期間，而於第
三審法院未判決前仍未提出上訴理由書狀者，第三審法院應以判
決駁回之，刑事訴訟法第三百八十二條第一項、第三百九十五條
後段規定甚明。本件上訴人藍國斌就其被訴轉讓禁藥安非他命部
分，不服原審判決，固於一○○年四月十九日具狀聲明上訴，並
於同年月二十九日提出上訴理由狀。惟該上訴理由狀僅就原判決
關於藍國斌販賣第一級毒品、第二級毒品部分敘述上訴之理由；
對於原判決關於藍國斌轉讓禁藥部分，並未敘述上訴之理由，迄
今逾期已久，於本院未判決前仍未提出，依上開規定，其此部分
上訴，亦非合法，應併予駁回。
四、吳虹儀上訴部分
本件原審經審理結果，認被告張德華如附表一編號1 販賣海洛因
予曾志明、附表一編號2 同時販賣海洛因及安非他命予張庭瑋，
以及與姚中（原審另案審理中）共同意圖販賣而持有海洛因、
安非他命之犯行，均已明確，因而維持第一審論處張德華販賣第
一級毒品二罪罪刑，及共同意圖販賣而持有第一級毒品罪刑之判
決，駁回張德華關於此部分之上訴。均已敘明其所憑之依據並取
捨判斷心證之理由；就張德華否認犯行及所辯各情，認不足採，
亦均予論述、指駁。張德華雖以前開情詞指摘原判決違法。惟按
：(一)、被告以外之人於司法警察調查中所為之陳述，與審判中不
符時，其先前之陳述具有較可信之特別情況，且為證明犯罪事實
存否所必要者，得為證據，刑事訴訟法第一百五十九條之二定有
明文。而所謂「具有可信之特別情況」，係屬「信用性」之證據
能力要件，而非「憑信性」之證據證明力，法院自應就其陳述當
時之原因、過程、內容、功能等外在環境加以觀察，以判斷其陳
述，是否出於「真意」、有無違法取供等，其信用性已獲得確定
保障之特別情況，加以論斷說明其憑據。而所稱「為證明犯罪事
實存否所必要者」，係指就具體個案案情及相關卷證判斷，為發
現實質真實目的，認為除該項審判外之陳述外，已無從再就同一
供述者，取得與其上開審判外陳述之相同供述內容，倘以其他證
據代替，亦無從達到同一目的之情形而言。有關於曾志明警詢陳
述之證據能力，原判決除說明其警詢陳述與其後之偵、審中之證
述有所不符外，就警詢陳述「具有可信之特別情況」及「必要性
」，亦敘明：曾志明警詢陳述之時間與案發時之時間較近，並係
出於自由意志，無違法取供情事；且其與被告並無恩怨，無設詞
誣陷被告之可能；警詢筆錄所載復與監聽譯文之內容相符，自有
較可信之特別情況；有關張德華、藍國斌所販賣之毒品究為海洛
因或安非他命，曾志明於警詢時謂係「女傳播」、「女工人」係
代表海洛因，與其在審理中所稱代表安非他命，不相符合，故曾
志明之警詢陳述，為證明張德華、藍國斌販賣之毒品係海洛因之
犯罪事實存否所必要等語（見原判決第六頁倒數第四行以下）。
所為說明固稍嫌簡略，然與上述判斷「具有可信之特別情況」、
「為證明犯罪事實存否所必要者」要件之標準，尚無不合，而與
判決不載理由之違法情形有別。(二)、證據之取捨與證據之證明力
如何，均屬事實審法院得自由裁量、判斷之職權；苟其此項裁量
、判斷，並不悖乎通常一般之人日常生活經驗之定則或論理法則
，又於判決內論述其何以作此判斷之心證理由者，即不得任意指
摘其為違法，而據為提起第三審上訴之合法理由。本件原判決就
張德華與藍國斌共同販賣海洛因予曾志明、張庭瑋部分，係以張
德華承認部分事實稱：曾志明有於九十八年十月二十日打電話，
但已要藍國斌過去告訴曾志明，表示沒有貨不方便；「（你販賣
毒品是否由藍國斌、吳信宏幫你送貨？）不是，只有藍國斌，因
我與藍國斌是一起的，我們是同學。販賣毒品、交付毒品時都是
我開車，藍國斌坐旁邊跟我一起去送」各等語，並依憑藍國斌於
警詢或偵、審中之自白、曾志明及張庭瑋於警詢或第一審之陳述
、監聽譯文、法務部調查局鑑定報告（監聽聲紋部分）、法院勘
驗監聽錄音光碟筆錄等證據資料，予以綜合判斷。除就藍國斌否
認犯行認不可採；曾志明、張庭瑋其後於審理時改口為有利於張
德華之證述，認係迴護之詞；均詳敘其取捨、判斷之理由外；就
其與張庭瑋之交易係以賒帳方式完成，亦詳予說明。從形式上觀
察，並無足以影響判決結果之違法情形，吳虹儀上訴意旨(二)、(三)
所指各情，亦係就原審採證認事職權之適法行使，仍持已為原判
決指駁之陳詞再事爭辯，或就同一之證據資料為相異之評價，再
為爭執，均難謂係適法之第三審上訴理由。(三)、有關張德華係意
圖販賣而持有海洛因部分，原判決以張德華坦承扣案之海洛因五
包及安非他命八包係其與姚中在台北向「豆漿」購得，於返回
花蓮途中被查獲之事實；除已自承意圖販賣而持有安非他命外，
並於警詢時陳稱：「（你販賣毒品時如何分裝毒品？警方所查獲
之海洛因二○公克你大約販毒市價多少錢？那你圖利多少錢？）
海洛因二○公克摻四－五公克的葡萄糖，摻在一大袋。分裝一小
包五公克為基本數，大約販賣約一萬元，照道理我可以圖利約五
千元，但我都沒有拿到錢」等語。另審酌扣案之海洛因五包合計
淨重達十七點五八公克，購入價格為十五萬元，若予加料分裝販
賣，獲取之不法利益勢必驚人；張德華於此次購入海洛因及安非
他命之前，即有販賣海洛因予曾志明、張庭瑋之事實。進而認張
德華有將持有之海洛因供日後伺機販賣他人之意圖（見原判決第
二十頁六、以下）。亦即原判決並非僅以張德華之警詢陳述為認
定之唯一依據；張德華之警詢陳述係針對扣案之海洛因，而非就
一般毒販分裝毒品販賣及價格與獲利情形而為陳述，亦極明確。
至於扣案之海洛因係於張德華意圖販賣持有中被查獲，既未賣出
，即無所得。張德華所述沒有拿到錢云云，於事理無違，亦無關
此部分事實之認定。原判決縱未進一步調查，亦與應調查之證據
未加調查之違法情形有別。又張德華辯稱扣案之海洛因係供己施
用，原判決亦予引述（見原判決第二一頁(二)）。則原判決認定張
德華購入扣案之海洛因有部分係供其施用，即無違誤。吳虹儀上
訴意旨關於此部分之指摘，應有誤會。依上說明，吳虹儀之上訴
意旨均與法律規定得為上訴理由之違法情形不相適合，其上訴違
背法律上之程式，應予駁回。
據上論結，應依刑事訴訟法第三百九十五條，判決如主文。
中    華    民    國  一○○  年    六    月   十五   日
                      最高法院刑事第三庭
                          審判長法官  陳  正  庸  
                                法官  林  秀  夫  
                                法官  林  瑞  斌  
                                法官  謝  靜  恒  
                                法官  王  居  財  
本件正本證明與原本無異
                                      書  記  官  
中    華    民    國  一○○  年    六    月  二十八  日
                                                      K